臺灣基隆地方法院刑事判決　　　　　　　100年度訴字第116號
公　訴　人　臺灣基隆地方法院檢察署檢察官
被　　　告　詹志雄
上列被告因偽證等案件，經檢察官提起公訴（100 年度偵字第24
2 號），被告於準備程序進行中，就被訴事實為有罪之陳述，經
本院合議庭裁定由受命法官獨任進行簡式審判程序，判決如下：
    主  文
詹志雄牙保贓物，處有期徒刑參月；又意圖他人受刑事處分，向
該管公務員誣告，處有期徒刑肆月；又證人，於執行審判職務之
公署審判時，於案情有重要關係之事項，供前具結，而為虛偽陳
述，處有期徒刑肆月。應執行有期徒刑捌月。
    事  實
一、詹志雄曾因犯竊盜案件，經本院以98年度易字第216 號判處
    有期徒刑6 月，緩刑3 年，於民國98年6 月15日確定在案，
    現仍在緩刑付保護管束期間（期間至101 年6 月14日屆滿）
    。
二、詹志雄明知其友人田聖樺所持有之電腦主機、NIKON 牌數位
    相機各乙臺均係來歷不明之贓物（該電腦主機及數位相機係
    鄭嘉輝所有，由田聖樺於98年4 月2 日晚間8 、9 時許，在
    其友人郭永傑位於基隆市○○區○○街69之2 號3 樓住處內
    之鄭嘉輝使用之房間內所竊取，田聖樺所涉竊盜案件，業經
    本院以99年度訴字第281 號判決判處有期徒刑4 月、4 月，
    應執行有期徒刑7 月確定），竟仍基於牙保贓物之犯意，於
    98年4 月2 日某時偕田聖樺一同前往基隆市○○區○○路35
    3 號之「鈦伝科技有限公司」（下稱鈦伝公司），介紹田聖
    樺將前開電腦主機、數位相機出售予鈦伝公司，因田聖樺未
    攜帶身分證件，遂由詹志雄出示其身分證件並簽具內容為保
    證前開物品來源合法且非贓物之「鈦伝轉讓切結書」1 紙後
    ，由田聖樺將前開電腦主機、數位相機以新臺幣（下同）60
    0 元之價格，出售予不知情之鈦伝公司負責人鄭伊辰。嗣警
    員循線查獲田聖樺涉犯竊盜罪嫌，並通知詹志雄到場說明，
    詹志雄明知其身分證件並未遭竊，前開「鈦伝轉讓切結書」
    確係伊所簽立，因恐其於緩刑付保護管束期間犯案，將遭撤
    銷緩刑，竟意圖使田聖樺受刑事處分，於98年4 月27日凌晨
    0 時40分至同日凌晨1 時30分間之某時、同年5 月1 日11時
    50分至同日12時16分間之某時，在基隆市警察局第一分局南
    榮路派出所內，接續向承辦員警誣指田聖樺於98年2 、3 月
    間竊取其身分證件，並在向鈦伝公司銷贓時偽簽伊之署押在
    「鈦伝轉讓切結書」上而偽造私文書等不實事項，基隆市警
    察局第一分局遂以田聖樺涉犯偽造文書等案件而報告臺灣基
    隆地方法院檢察署檢察官偵辦。詹志雄為求脫免己責，另基
    於偽證之犯意，在臺灣基隆地方法院檢察署檢察官偵辦田聖
    樺所涉犯偽造文書等案件，於98年12月18日以證人身分傳喚
    詹志雄到庭做證時，經檢察官於供前諭知得拒絕證言暨告以
    具結義務及偽證罪之處罰，表示願意作證並於證人結文簽名
    以示負責，而於具結後，以證人身分供稱「卷附鈦伝切結書
    不是我簽名，內容也不是我寫的……我沒有同意田聖樺用我
    的名義簽立上開切結書」云云，嗣臺灣基隆地方法院檢察署
    檢察官以田聖樺涉犯偽造文書等罪嫌，以98年度偵緝字第50
    7 號將田聖樺提起公訴，詹志雄基於偽證之同一犯意，於99
    年8 月31日11時許至本院第三法庭出庭做證時，經承審法官
    於供前諭知得拒絕證言暨告以具結義務及偽證罪之處罰，表
    示願意作證並於證人結文簽名以示負責，而於具結後，以證
    人身分供稱「我不曾跟田聖樺到基隆市○○路353 號鈦伝電
    腦科技公司賣電腦主機跟數位相機……證人鄭伊辰在99年8
    月20日提出的書狀內所附切結書上面的「詹志雄」不是我簽
    的……」云云，以此方式接續就田聖樺是否冒用伊之名義偽
    造「鈦伝轉讓切結書」等就案情有重要關係之事項，於供前
    具結，而為虛偽之陳述。嗣經該案承審法官將上開切結書與
    詹志雄於該案偵查過程及另案偵審過程中書寫之字跡送請內
    政部警政署刑事警察局進行鑑定，鑑定結果認上開切結書上
    之「詹志雄」係詹志雄之筆跡，詹志雄遂於前開田聖樺被訴
    偽造文書等案件裁判確定前之99年8 月31日審判程序中自白
    犯行，因而查悉上情。
三、案經本院告發由臺灣基隆地方法院檢察署檢察官偵查起訴。
    理  由
一、本件被告所犯者非為死刑、無期徒刑、最輕本刑為3 年以上
    有期徒刑之罪或高等法院管轄第一審案件，其於準備程序進
    行中，先就被訴事實為有罪之陳述，經告知其簡式審判程序
    之旨，並聽取公訴人及被告之意見後，本院依刑事訴訟法第
    273 條之1 第1 項之規定，裁定由受命法官獨任進行簡式審
    判程序，且依同法第273 條之2 規定，簡式審判程序之證據
    調查，不受第159 條第1 項、第161 條之2 、第161 條之3
    、第163 條之1 及第164 條至第170 條規定之限制，合先敘
    明。
二、上開事實，業據被告詹志雄於偵查及本院審理時均坦承在卷
    ，並經證人鄭嘉輝於警詢、證人鄭伊辰於警詢、偵查中陳述
    明確（見98年度偵字第3004號偵查卷第15至17頁、第24至25
    頁、第52至54頁），並有被告詹志雄於田聖樺涉嫌偽造文書
    等案件中所為不實指訴、證述之警詢、偵查及審判筆錄附於
    臺灣基隆地方法院檢察署98年度偵字第3004號偵查卷、本院
    99年度訴字第281 號刑事卷可佐（見前開偵查卷第18至23頁
    、前揭刑事卷第139 至155 頁），及鈦伝轉讓切結書1 紙、
    內政部警政署刑事警察局99年7 月2 日刑鑑字第0990082560
    號鑑定書1 份在卷可憑（見前開偵查卷第38頁、前揭刑事卷
    第75至77頁），足認被告上開任意性自白應與事實相符，堪
    以採信。本件事證已臻明確，被告犯行洵堪認定，應予依法
    論科。
三、核被告詹志雄所為，係犯刑法第349 條第2 項之牙保贓物罪
    、第169 條第1 項之誣告罪及第168 條之偽證罪。被告先後
    於98年4 月27日凌晨0 時40分至同日凌晨1 時30分間之某時
    、同年5 月1 日11時50分至同日12時16分間之某時，在基隆
    市警察局第一分局南榮路派出所內，向承辦員警誣指田聖樺
    於98年2 、3 月間竊取其身分證件，並於前揭時間在鈦伝公
    司銷贓時偽簽其署押於「鈦伝轉讓切結書」上而偽造私文書
    等不實事項，係本於單一犯意，而在密切接近之時、地實施
    ，侵害同一之法益，難以強行分開，在刑法評價上，應視為
    數個舉動之接續施行，屬接續犯，而為包括之一罪。次按刑
    法上之偽證罪，不以結果之發生為要件，一有偽證情事，無
    論當事人是否因而受有利或不利之判決，均不影響其犯罪之
    成立，且該罪為侵害國家法益之犯罪，其罪數應以訴訟之件
    數為準，縱於同一訴訟事件數度偽證，仍論以單純一罪（最
    高法院71年度臺上字第8127號判例、72年度臺上字第3311號
    判例意旨參照）。查被告於田聖樺涉犯偽造文書等案件之偵
    審期間，就田聖樺是否冒用伊之名義偽造「鈦伝轉讓切結書
    」等就案情有重要關係之事項，供前具結而為虛偽之陳述，
    不問田聖樺所涉偽造文書乙案之判決結果如何，均已無礙於
    被告所犯偽證罪名之成立；又被告雖於同一案件之偵查、審
    理中，先後2 次到庭就同一事項具結作證，然因所侵害之國
    家法益僅為1 個，僅能論以1 個偽證罪。被告所犯前開3 罪
    間，犯意各異，行為互殊，應予分論併罰。按犯刑法第168
    條至第171 條之罪，於所虛偽陳述或所誣告之案件，裁判或
    懲戒處分確定前自白者，減輕或免除其刑，刑法第172 條定
    有明文。查被告於本院99年度訴字第281 號案件99年8 月31
    日審判程序中自白本件誣告及偽證犯行，有審判筆錄附於該
    案刑事卷宗可稽（見該案刑事卷第155 、156 頁），斯時該
    案尚未判決，本院自應依刑法第172 條規定，就被告本件所
    犯誣告罪及偽證罪均予減輕其刑。爰審酌被告牙保贓物，造
    成被害人追索困難，所為殊不足取，且其為掩飾一己之犯行
    ，竟誣指田聖樺偽造文書，致使司法機關開啟不必要之偵查
    程序，耗費司法資源，並足使田聖樺受有司法機關偵辦之精
    神與名譽損失，其偽證行為並已嚴重妨礙司法機關事實認定
    及審判職務之正確執行，然犯後坦承犯行，兼衡其素行、犯
    罪之動機、手段、犯罪所生危害等一切情狀，分別量處如主
    文所示之刑，並合併定其應執行之刑，以資懲儆。
據上論斷，應依刑事訴訟法第273 條之1 第1 項、第299 條第1
項前段，刑法第168 條、第169 條第1 項、第172 條、第349 條
第2項、第51條第5 款，刑法施行法第1條之1，判決如主文。
本案經檢察官王亞樵到庭執行職務。
中    華    民    國  100     年    3     月    22    日
                  刑事第五庭法  官    蔡和憲
上正本證明與原本無異
對於本件判決如有不服，應於收受送達後10日內向本院提出上訴
書狀，上訴於臺灣高等法院，並按他造當事之人數附具繕本。
中    華    民    國   100    年    3     月    22    日
                            書記官    翁其良
論罪法條：
中華民國刑法第168條
（偽證罪）
於執行審判職務之公署審判時或於檢察官偵查時，證人、鑑定人
、通譯於案情有重要關係之事項，供前或供後具結，而為虛偽陳
述者，處 7 年以下有期徒刑。
中華民國刑法第169條
（誣告罪）
意圖他人受刑事或懲戒處分，向該管公務員誣告者，處 7 年以
下有期徒刑。
意圖他人受刑事或懲戒處分，而偽造、變造證據，或使用偽造、
變造之證據者，亦同。
中華民國刑法第172條
（偽證、誣告自白減免）
犯第 168 條至第 171 條之罪，於所虛偽陳述或所誣告之案件，
裁判或懲戒處分確定前自白者，減輕或免除其刑。
中華民國刑法第349條
（普通贓物罪）
收受贓物者，處 3 年以下有期徒刑、拘役或 5 百元以下罰金。
搬運、寄藏、故買贓物或為牙保者，處 5 年以下有期徒刑、拘
役或科或併科 1 千元以下罰金。
因贓物變得之財物，以贓物論。